【裁判字號】    98,抗,2065
【裁判日期】    990119
【裁判案由】    分割共有物
【裁判全文】
臺灣高等法院民事裁定                  98年度抗字第2065號
抗  告  人  乙○○
上列抗告人因與相對人甲○○○等間分割共有物事件，對於中華
民國98年11月18日臺灣桃園地方法院98年度再字第12號所為裁定
提起抗告，本院裁定如下：
    主  文
抗告駁回。
抗告費用由抗告人負擔。
    理  由
一、原裁定意旨略以：「再審原告（即本件之抗告人）以本院97
    年度重訴字第129號民事判決（下稱原確定判決）有民事訴
    訟法第496條第1項第1款之再審事由，提起再審之訴，再審
    原告於判決送達時即可知悉此項再審理由，而原確定判決於
    民國（下同）98年7月23日送達再審原告，再審原告遲至98
    年11月12日始提起本件再審之訴，已逾越30日之法定不變期
    間，是本件再審之訴，顯非合法，應予駁回。」等語。
二、抗告意旨略以：「相對人甲○○○持原確定判決向桃園縣八
    德地政事務所（下稱八德地政事務所）辦理分割登記，因原
    確定判決違反農業發展條例第16條第2項及耕地分割執行要
    點第11點第2點而遭駁回，甲○○○於98年10月20日後將上
    開情事通知抗告人，抗告人始知原確定判決有適用法規顯有
    錯誤之再審事由，是抗告人於98年11月12日提起本件再審之
    訴，並未逾越不變期間。原裁定不查，逕駁回抗告人再審之
    訴，實有違誤，爰求廢棄原裁定。」等語。
三、按再審之訴，應於30日之不變期間內提起；前項期間，自判
    決確定時起算，判決於送達前確定者，自送達時起算；其再
    審之理由發生或知悉在後者，均自知悉時起算，民事訴訟法
    第500條第1項、第2項定有明文。次按當事人以有民事訴訟
    法第496條第1項第1款適用法規顯有錯誤之情形提起再審之
    訴，應認此項理由於裁判送達時當事人即可知悉，故計算是
    否逾30日之不變期間，應自裁判確定時起算，無同法第500
    條第2項但書再審理由知悉在後之適用。（最高法院70年台
    再字第212號判例意旨參照）。
四、經查，抗告人主張原確定判決有民事訴訟法第496條第1項第
    1款適用法規顯有錯誤之再審事由，因抗告人於收受原確定
    判決時即可知悉此再審事由，故計算是否於30日不變期間內
    提起再審之訴，應自裁判確定時起算。又原確定判決係於98
    年7月13日寄存送達於抗告人之戶籍地及現居地，此有送達
    證書附於原確定判決卷可稽，業據本院調閱原確定判決卷查
    明屬實（見原確定判決卷第172-173頁），依民事訴訟法第
    138條第2項加計10日後，於98年7月23日24時發生寄存送達
    之效力，又自送達後之翌日即98年7月24日0時起算20日之上
    訴期間，並加計1日在途期間後，原確定判決應於98年8月14
    日業已確定，惟抗告人遲於98年11月12日始提起本件再審之
    訴，顯逾30日之法定不變期間，其所提之再審之訴為不合法
    ，應予駁回。原裁定駁回抗告人再審之訴，於法並無違誤。
    抗告意旨謂相對人甲○○○於98年10月20日後將八德地政事
    務所駁回分割登記之申請通知抗告人，抗告人始知原確定判
    決有適用法規顯有錯誤之再審事由云云，惟依上開判例意旨
    ，抗告人以有同法第496條第1項第1款適用法規顯有錯誤之
    情提起再審之訴，要無同法第500條第2項自知悉時起算30日
    不變期間之適用，抗告人仍執前詞指摘原裁定不當，求予廢
    棄，為無理由，應予駁回。
據上論結，本件抗告為無理由，爰裁定如主文。
中    華    民    國    99    年    1     月    19    日
                  民事第十三庭
                        審判長法  官  蕭艿菁
                              法  官  楊絮雲
                              法  官  周舒雁
正本係照原本作成。
本裁定除以適用法規顯有錯誤為理由外，不得再抗告。如提起再
抗告，應於收受後10日內委任律師為代理人向本院提出再抗告狀
。並繳納再抗告費新台幣1000元。
中    華    民    國    99    年    1     月    19    日
                              書記官  秦仲芳

司法院資訊處製作；財團法人民間司法改革基金會備份。
